臺灣新竹地方法院刑事判決
111年度金訴字第272號
公訴檢察官  臺灣新竹地方檢察署檢察官
被      告  邱振宗


上列被告因違反洗錢防制法等案件，經檢察官提起公訴（111年
度偵字第3424號），因被告於準備程序進行中，就被訴事實為有
罪之陳述，經本院告知簡式審判程序意旨，並聽取當事人之意見
後，裁定由受命法官獨任依簡式審判程序審理，判決如下：
    主    文
丙○○共同犯洗錢防制法第十四條第一項之洗錢罪，處有期徒刑肆
月，併科罰金新臺幣玖仟元，罰金如易服勞役，以新臺幣參仟元
折算壹日。
    事實及理由
一、丙○○已預見任意提供自己金融帳戶予他人使用，可能供詐騙
    集團將詐欺犯罪所得款項匯入，成為詐取他人財物之工具，
    為圖代購泰達幣洗錢之手續費（尚未結算，丙○○未實際獲有
    所得），仍基於幫助詐欺取財及洗錢之不確定故意，而與其
    他車手集團成員共同基於洗錢之犯意聯絡，於民國110年9月
    間，提供所申辦之中華郵政股份有限公司帳號000000000000
    00號帳戶(下稱上開郵局帳戶)、臺灣土地銀行帳號00000000
    0000號帳戶(下稱上開土銀帳戶)予詐欺集團使用，並同意依
    指示，提領匯入款項購買泰達幣之工作。
　　嗣不詳詐騙集團成員即於如附表所示時間，以如附表各編號
    所示之詐騙手法，對如附表各編號所示之人行騙，使其等陷
    於錯誤，而於附表各編號所示之時、地，匯款如附表各編號
    所示之金額至如附表各編號所示之帳戶。待該詐欺集團上手
    成員確認如附表各編號所示之人已匯入款項後，即指示丙○○
    陸續提領如附表各編號所示之金額，並至不詳便利商店購買
    泰達幣交付，而製造金流斷點，掩飾詐欺犯罪所得之去向。
二、本案證據，均引用附件檢察官起訴書之記載。另補充證據被
    告丙○○於本院訊問時之自白。
三、論罪科刑：
　㈠核被告所為，係犯刑法第30條第1項前段、第339條第1項之幫
    助詐欺取財罪，及洗錢防制法第14條第1項之洗錢罪。
　㈡本案受騙之被害人雖有數人，然被告對於詐騙集團如何詐騙
    被害人、詐騙多少被害人，並無證據證明其知悉，依據被告
    之主觀認識與其客觀所為，僅係一再為重複轉交現款之以隱
    匿犯罪所得去向之洗錢行為，且其所為者，也係詐欺集團詐
    欺既遂後之行為，並非詐欺取財罪之構成要件行為，應認被
    告係基於同一洗錢犯意，於密接之時間實施，各行為之獨立
    性薄弱，而論以接續犯。
　㈢被告與其他車手集團成員間，就洗錢犯行有犯意聯絡及行為
    分擔，應論以共同正犯。　　
　㈣被告本案係以一行為觸犯幫助詐欺取財罪與一般洗錢罪，並
    侵害數人之財產法益，為想像競合犯，應依刑法第55條前段
    規定，從一重之一般洗錢罪處斷。
　㈤檢察官雖認被告本案所為，應係涉犯三人以上共同詐欺取財
    嫌等語，然查：
　1.本案依卷內證據，至多僅能認定被告有提供詐欺集團上開郵
    局、土銀帳戶，作為詐取他人財物之工具，此部分與一般實
    務上常見提供人頭帳戶之幫助詐欺行為人，並無不同。
　　且被告提領款項購買泰達幣之洗錢行為，也係於詐欺集團詐
    欺已經既遂後之洗錢行為，蓋如在幫助詐欺之案例中，實務
    上認為只要被害人受騙將款項匯入詐欺集團實際管領之人頭
    帳戶內時，詐欺犯行即已既遂，不因事後該人頭帳戶被列為
    警示而認為詐欺犯行止於未遂，當應認為詐欺集團犯行既遂
    之時點，係被害人將款項匯入被告上開郵局、土銀帳戶之時
    。則欲認定被告涉有檢察官所指此部分罪嫌，即應有積極證
    據證明被告與詐欺集團有事前之犯意聯絡。
  2.然本案卷內證據只能證明被告是上網覓職，貪圖小利而遭詐
    欺集團利用，並無法認定被告與詐欺集團之組織內部成員有
    所認識或有何直接之接觸，對於被告是否知悉詐騙集團係欲
    以何種方式對何位特定被害人施用詐術、收取財物等具體特
    定犯行，亦未有積極證據證明被告知悉，雖被告有可能概括
    預見提供帳戶可能變成詐騙集團之人頭帳戶，幫助詐取他人
    財物之犯行，惟此究與實際參與彼此間「謀議或計劃」具體
    特定犯罪並不相同，難認被告與詐騙集團間存有共同詐欺之
    犯意聯絡。
　　換言之，被告僅係詐欺集團之外部人，與詐騙集團並無詐欺
    之犯意聯絡，本案也無證據證明被告有參與該犯罪組織，其
    領取贓款之後續洗錢行為，也僅能認定係詐欺集團詐欺犯行
    已經既遂後之行為，而非屬詐欺取財罪之構成要件行為，當
    也不宜以此反推被告與詐騙集團成員係共犯詐欺取財罪。
　3.是以，檢察官認被告係犯三人以上共同詐欺罪嫌，尚難遽認
    ，惟被告提供上開帳戶之行為仍係涉犯幫助詐欺取財罪，爰
    依法變更起訴法條後審理。
　㈥另按共同正犯固應就犯意聯絡範圍內之犯罪結果共同負責，
    然此係指犯罪之認定而言，並非指所有共同正犯之競合結果
    都必須一致。共同正犯基於其主觀認知、實行行為各自不同
    ，本應依照各別情形論斷其競合結果，尚不得以其他知悉被
    害人數之共犯成員應以數罪併罰之方式競合，即遽論本案之
    被告亦應論以數罪併罰。
　　且實務上不乏因經濟不佳，上網尋覓工作，同意提供帳戶並
    擔任領款而遭詐欺集團利用之被告，其等往往無從知悉究竟
    領取之款項是幾名被害人之被害款項，遑論其等與詐欺集團
    有事前詐欺之犯意聯絡，於有積極證據證明上開情節之前，
    若認為此時應以被害人之人數多寡認為被告涉犯幾罪，並據
    以論罪科刑，則恐純粹變成被告之運氣，實在也非公允。
　㈦按洗錢防制法第16條第2項規定：「犯前2條之罪，在偵查或
    審判中自白者，減輕其刑」。
　　查被告就本案犯罪事實，已於本院訊問時自白犯行，是其所
    犯洗錢犯行，自應依上開規定減輕其刑。
　㈧爰以行為人之責任為基礎，審酌被告提供帳戶作為詐騙集團
    詐取他人財物之人頭帳戶，並同意提領贓款代購泰達幣，而
    切斷他人犯罪所得之金流去向，使特定犯罪所得遭到隱匿、
    掩飾，而無法追查所在，並查緝真正對本案被害人實行詐欺
    之人，所為實不足取，本該從重量刑。
　　惟念及被告坦承犯罪，且本案真正可惡之人，係對被害人實
    施詐騙犯罪之詐騙集團成員，被告僅係基於不確定故意犯罪
    ，因經濟困難上網覓職，遭詐欺集團利用，惡性較輕，該詐
    騙集團除應負起對被害人之全部賠償責任外，法院更絕不會
    輕縱，也不能因被告係提供人頭帳戶、出面領取贓款之人，
    較易被檢警緝獲，即要求被告應對被害人負擔全部之賠償責
    任，而使詐騙集團成員逍遙法外。
　　而於本院審理時，本院已能見被告確有悔意，兼衡被告之智
    識程度、生活狀況、素行、犯罪造成之損害等一切情狀，量
    處如主文所示之刑，並諭知易服勞役之折算標準。
　㈨被告否認實際獲有犯罪所得，卷內也無證據可為相反之認定
    ，是本案無從諭知沒收其犯罪所得，末此敘明。
據上論斷，應依刑事訴訟法第273條之1第1項、第299條第1項前
段、第300條、第310條之2、第454條第2項，判決如主文。
本案經檢察官張瑞玲提起公訴，檢察官黃翊雯到庭執行職務。
中　　華　　民　　國　　111 　年　　7 　　月　　27　　日
                  刑事第四庭  法　官　楊祐庭
以上正本證明與原本無異。
如不服本判決應於收受本判決後20日內向本院提出上訴書狀，上
訴書狀應敘述具體理由。上訴書狀未敘述上訴理由者，應於上訴
期間屆滿後20日內補提理由書狀於本院(均須按他造當事人之人
數附繕本 )「切勿逕送上級法院」。 
中　　華　　民　　國　　111 　年　　7 　　月　　27　　日
                              書記官  陳紀語
附表
編號 被害人 詐騙手法 匯款時地 詐騙金額(新臺幣) 匯入帳戶 提領時地 提領金額 1 甲○○ 詐騙集團成員於110年9月26日上午9時許，以臉書向甲○○訛稱：要出售藍芽耳機、空拍機、兒童車及掃地機器人云。 110年9月26日上午11時35分許/地點不詳 1萬5,000元 上開郵局帳戶         110年9月26日下午1時37分許/高雄市○○區○○路00號之ATM 2萬2,700元 2 庚○○ 詐騙集團成員於110年9月26日下午6時許，以臉書向庚○○訛稱：要出售鞋子云云。 110年9月26日下午6時12分許/地點不詳 6,700元 上開郵局帳戶內         110年9月26日晚間7時21分許/地點同上 8,700元 3 辛○○ 詐騙集團成員於110年9月26日上午8時16分許，以臉書向辛○○訛稱：要出售空拍機云云。 110年9月26日晚間8時3分許/新北市五股區住處 7,000元 上開郵局帳戶         110年9月26日晚間8時14分許/地點同上 7,500元 4 丁○○ 詐騙集團成員於110年9月28日，以臉書向丁○○訛稱：要出售耳機云云。 110年9月27日凌晨0時18分許/地點不詳 3,200元 上開郵局帳戶 未提領(遭圈存)  5 戊○○ 詐騙集團成員於110年9月27日下午3時許，以臉書向戊○○訛稱：要出售耳機云云。 110年9月27日下午4時1分許/地點不詳 2,000元 上開土地銀行帳戶         110年9月27日下午4時33分許/高雄市○○區○○路00號之合作金庫商業銀行路竹分行 2萬5元 6 乙○○ 詐騙集團成員於110年9月27日，以臉書向乙○○訛稱：要出售LV包包云云。 110年9月27日下午5時6分許/彰化縣○○鎮○○○○路00號之ATM 1萬8,000元 上開土地銀行帳戶   7 己○○ 詐騙集團成員於110年9月27日下午5時許，以臉書向丁○○訛稱：要出售飛利浦氣炸鍋云云。 110年9月27日下午5時20分許/新竹縣竹東鎮住處 1,000元 上開土地銀行帳戶   8 葉俊佑 詐騙集團成員於110年9月27日下午1時51分許，以臉書向葉俊佑訛稱：要出售空拍機云云。 110年9月27日下午5時24分許/地點不詳 5,000元 上開土地銀行帳戶         110年9月27日下午6時22分許/土地銀行路竹分行 2萬5元       110年9月27日下午6時24分許/土地銀行路竹分行 2萬5元       110年9月27日下午6時25分許/土地銀行路竹分行 2,005元 
得上訴。
附錄本案論罪科刑法條：
洗錢防制法第14條第1項
有第二條各款所列洗錢行為者，處 7 年以下有期徒刑，併科新
臺幣 5 百萬元以下罰金。
刑法第30條
幫助他人實行犯罪行為者，為幫助犯。雖他人不知幫助之情者，
亦同。
幫助犯之處罰，得按正犯之刑減輕之。
刑法第339條第1項
意圖為自己或第三人不法之所有，以詐術使人將本人或第三人之
物交付者，處 5 年以下有期徒刑、拘役或科或併科 50 萬元以
下罰金。
附件：
臺灣新竹地方檢察署檢察官起訴書
                                     111年度偵字第3424號
　　被　　　告　丙○○　
上列被告因詐欺等案件，已經偵查終結，認應提起公訴，茲將犯
罪事實及證據並所犯法條分敘如下：
　　　　犯罪事實
一、丙○○於民國110年9月26日前之某日加入真實姓名年籍不詳之
    成年人所組成之詐欺集團，提供中華郵政股份有限公司帳號
    000-00000000000000號帳戶(下稱郵局帳戶)、臺灣土地銀行
    帳號000-000000000000號帳戶(下稱土地銀行帳戶)之存摺正
    面予上開詐欺集團使用，並擔任提款車手之工作，以獲得報
    酬。丙○○加入後即與詐欺集團其他不詳成員共同意圖為自己
    不法之所有，基於三人以上共同犯詐欺取財、掩飾隱匿詐欺
    所得之本質及去向之洗錢犯意聯絡，由該詐欺集團某不詳成
    員，以如附表各編號所示之詐騙手法，對如附表各編號所示
    之人行騙，使其陷於錯誤，而於附表各編號所示之時、地，
    匯款如附表各編號所示之金額至如附表各編號所示之丙○○之
    如附表所示之銀行帳戶，待該詐欺集團上手成員確認如附表
    各編號所示之人已匯入款項後，即指示丙○○持如附表各編號
    所示銀行帳戶之提款卡，於如附表各編號所示之時、地，陸
    續提領如附表各編號所示之金額，並至不詳便利商店購買泰
    達幣，以此等多次製造資金斷點方式，掩飾詐欺犯罪所得之
    本質及去向。
二、案經甲○○、庚○○、辛○○、丁○○、戊○○、己○○、葉俊佑訴由高
    雄市政府警察局旗山分局報告偵辦。
　　　　證據並所犯法條
一、證據清單及待證事實：
編號 證據名稱 待證事實 1 被告丙○○於警詢及偵訊時之供述 被告坦承所有犯罪事實。 2 告訴人甲○○、庚○○、辛○○、丁○○、戊○○、己○○、葉俊佑及被害人乙○○於警詢中之指述 佐證如附表所示之被害人及告訴人等遭詐騙而匯款之事實。 3 告訴人甲○○提供之郵政自動櫃員機交易明細表影本1紙及郵局存摺正面影本1紙、被害人乙○○提供之彰化銀行自動櫃員機交易明細表影本1紙及對話紀錄翻拍照片共29張、告訴人葉俊佑提供之台幣存款總覽翻拍畫面影本1紙及對話紀錄及存摺翻拍照片共10張、告訴人庚○○提供之臺幣活存明細資料2紙及臉書網頁及對話紀錄翻拍照片12張、告訴人甲○○提供之對話紀錄翻拍照片4張、告訴人丁○○提供之轉帳明細及對話紀錄翻拍照片共7張、告訴人戊○○提供之對話紀錄及交易結果翻拍照片共9張、告訴人己○○提供之臉書網頁及對話紀錄翻拍照片(含轉帳明細)共16張 佐證如附表所示之被害人及告訴人等遭詐騙而匯款之事實。 4 上開郵局帳戶之開戶資料及客戶歷史交易清單1份、上開土地銀行帳戶之開戶資料及客戶存款往來交易明細表1份、ATM監視器蒐證照片共18張、被告提供之繳費明細7張 佐證如附表所示被害人等匯款後，被告即於如附表所示提領時地前往提領如附表所示之金額之事實。 
二、核被告所為，係犯洗錢防制法第2條第2款、第14條第1項之
    洗錢及刑法第339條之4第1項第2款之三人以上共同犯詐欺取
    財等罪嫌。被告與其他不詳詐欺集團成員間就如附表所示之
    8次犯行間，具有犯意聯絡及行為分擔，請均論以共同正犯。被
    告以一行為同時觸犯洗錢罪、三人以上共同犯詐欺取財等罪
    ，請依刑法第55條前段想像競合犯規定，從一重之三人以上
    共同犯詐欺取財罪處斷。被告所犯8次三人以上共同犯詐欺
    取財罪間，犯意各別，行為互殊，請予分論併罰。
三、依刑事訴訟法第251條第1項提起公訴。
　　此　致
臺灣新竹地方法院
中　　華　　民　　國　 111　　年　　 5 　 月　　10　　日
　　　　　　　　　　　　　　　檢　察　官　張瑞玲
本件證明與原本無異
中　　華　　民　　國　 111　　年　　 5　  月　  19 　 日
                              書  記  官  彭映婷
所犯法條　　
附表
編號 被害人 詐騙手法 匯款時地 詐騙金額(新臺幣) 匯入帳戶 提領時地 提領金額 1 甲○○ 詐騙集團成員於110年9月26日上午9時許，以臉書向甲○○訛稱：要出售藍芽耳機、空拍機、兒童車及掃地機器人云。 110年9月26日上午11時35分許/地點不詳 15,000元 上開郵局帳戶         110年9月26日下午1時37分許/高雄市○○區○○路00號之ATM 22,700元 2 庚○○ 詐騙集團成員於110年9月26日下午6時許，以臉書向庚○○訛稱：要出售鞋子云云。 110年9月26日下午6時12分許/地點不詳 6,700元 上開郵局帳戶內         110年9月26日下午7時21分許/地點同上 8,700元 3 辛○○ 詐騙集團成員於110年9月26日上午8時16分許，以臉書向辛○○訛稱：要出售空拍機云云。 110年9月26日下午8時3分許/新北市五股區住處 7,000元 上開郵局帳戶         110年9月26日下午8時14分許/地點同上 7,500元 4 丁○○ 詐騙集團成員於110年9月28日，以臉書向丁○○訛稱：要出售耳機云云。 110年9月27日上午0時18分許/地點不詳 3,200元 上開郵局帳戶 未提領(遭圈存)  5 戊○○ 詐騙集團成員於110年9月27日下午3時許，以臉書向戊○○訛稱：要出售耳機云云。 110年9月27日下午4時1分許/地點不詳 2,000元 上開土地銀行帳戶         110年9月27日下午4時33分許/高雄市○○區○○路00號之合作金庫商業銀行路竹分行 20,005元(連同其餘被害人) 6 乙○○(未提告) 詐騙集團成員於110年9月27日，以臉書向乙○○訛稱：要出售LV包包云云。 110年9月27日下午5時6分許/彰化縣○○鎮○○○○路00號之ATM 1萬8,000元 上開土地銀行帳戶   7 己○○ 詐騙集團成員於110年9月27日下午5時許，以臉書向丁○○訛稱：要出售飛利浦氣炸鍋云云。 110年9月27日下午5時20分許/新竹縣竹東鎮住處 1,000元 上開土地銀行帳戶   8 葉俊佑 詐騙集團成員於110年9月27日下午1時51分許，以臉書向葉俊佑訛稱：要出售空拍機云云。 110年9月27日下午5時24分許/地點不詳 5,000元 上開土地銀行帳戶         110年9月27日下午6時22分許/土地銀行路竹分行 20,005元       110年9月27日下午6時24分許/土地銀行路竹分行 20005元       110年9月27日下午6時25分許/土地銀行路竹分行 2,005元